【裁判字號】    90,上更(一),689
【裁判日期】    900103
【裁判案由】    違反藥事法
【裁判全文】
臺灣高等法院刑事判決                          九十年度上更(一)字第六八九號
    上  訴  人
    即  被  告  甲○○
右上訴人等因違反藥事法案件，不服臺灣臺北地方法院八十七年度訴字第八一八號，
中華民國八十七年九月二十九日第一審判決（起訴案號：臺灣臺北地方法院檢察署八
十六年度偵字第二三四０五號），提起上訴，本院判決如左：
    主  文
原判決關於甲○○部分撤銷。
甲○○連續明知為偽藥而販賣，處有期徒刑肆月，如易科罰金以佰元折算壹日。
扣案之含有FLUNITRAZEPAM 之安眠藥劑貳仟肆佰柒拾顆均沒收。
    事  實
一、甲○○係設於臺北市○○區○○街二八一巷三號福華藥局負責人，其明知乙○○
    所出售之ＨＡＬＣＩＯＮ（下稱酣樂欣）西藥，含有ＦＬＵＮＩＴＲＡＺＥＰＡ
    Ｍ（氟路氮妥平，俗稱ＦＭ２）成分及ＦＬＵＮＩＴＲＡＺＥＰＡＭ（俗稱ＦＭ
    ２），係未經行政院衛生署核准而擅自製造之偽藥。竟仍基於意圖營利之概括之
    犯意，先於民國（下同）八十六年四月間以每顆新臺幣（下同）五元之價格，在
    其所經營之上開藥局，向乙○○購入二千五百顆（分五瓶裝，每瓶五百顆），瓶
    上載為ＨＡＬＣＩＯＮ，而實際上含有ＦＬＵＮＩＴＲＡＺＥＰＡＭ（即俗稱Ｆ
    Ｍ２）之安眠藥劑，並以每顆十元之價格，向不特定之他人販售，並賣出七顆；
    復於同年四、五月間，在其上開藥局，向乙○○以每瓶五十元之價格，購買ＨＡ
    ＬＣＩＯＮ三百瓶（每瓶一百粒裝），再以每瓶六十元至八十元不等之價格，全
    部賣予同業姚亮宇及劉瑞誠；再於同年五月初，以每瓶一百五十元之價格購入Ｆ
    Ｍ２藥丸三百瓶，再以每瓶一百八十元之價格，轉賣給同業姚亮宇及劉瑞誠共二
    百七十五瓶，未賣出之二十五瓶由乙○○收回。嗣於八十六年五月二十九日為法
    務部調查局臺南市調查站在甲○○所經營之福華藥局查獲並扣得甲○○所有之Ｈ
    ＡＬＣＩＯＮ（酣樂欣）西藥，而實際上含有ＦＬＵＮＩＴＲＡＺＥＰＡ（俗稱
    ＦＭ２）藥錠二千四百九十三顆（經法務部調查局採樣二十顆檢驗不存在外，尚
    餘二千四百七十三顆）。
二、案經法務部調查局臺南市調查站移送臺灣臺南地方法院檢察署呈請臺灣高等法院
    檢察署令轉臺灣臺北地方法院檢察署檢察官偵查起訴。
    理  由
一、訊據被告甲○○否認有右揭犯行，辯稱搜到的藥並無ＦＭ２之外觀，我認為不是
    ＦＭ２，檢驗結果我不曉得含有ＦＭ２成份云云，然查右揭事實，業據被告甲○
    ○於法務部調查局臺北縣調查站訊問時坦承在卷（見偵字第八六八五號卷第三十
    五至三十九頁），並有自甲○○處搜索扣得之含有ＦＭ２成分之酣樂欣二千四百
    九十三顆扣案可證，扣案藥物先後經法務部調查局及原審送請行政院衛生署鑑定
    ，鑑定結果均顯示送驗之酣樂欣藥錠含有ＦＬＵＮＩＴＲＡＺＥＰＡＭ，即俗稱
    ＦＭ２之成分，此有法務部調查局檢驗通知書（見偵字第八六八五號卷第七十六
    頁）、行政院衛生署藥物食品檢驗局八十七年七月六日藥檢壹字第八七０九九六
    ０號函在卷（見原審卷第三十八頁）可稽。又被告甲○○於台北縣調查站調查時
    即自承：「除了遭台南市調查站扣押之美製酣樂欣外，於八十六年四、五月時亦
    曾向乙○○陸續購入臺製之酣樂欣、ＦＭ２等藥品，而乙○○賣予被告之臺製酣
    樂欣及ＦＭ２，均係乙○○向鍾翠蓮、辜霸先二人經營之馨燕企業有限公司購買
    ，而鍾翠蓮、辜霸先則係委託未經過行政院衛生署核准之非法製造廠商魏志華所
    生產，擅自製造之偽藥」，前開情節，並據證人魏志華、鍾翠蓮及辜霸先於調查
    局訊問及偵查中自白不諱（見偵字第八六八五號卷第十九至二十三頁）。再被告
    甲○○經營西藥房已有十多年，亦具有藥劑生資格，均為其所是認，在藥業界應
    屬經驗豐富之人，且由其在台北縣調查站時之陳述「ＨＡＬＣＩＯＮ是美商ＵＰ
    ＪＯＨＮ要場所生產製造，價格昂貴，為了降低成本及銷售便利，乙○○介紹我
    買台灣製之ＨＡＬＣＩＯＮ（台灣製與美商製之ＨＡＬＣＩＯＮ藥粒外型：大小
    相同，亦為橢圓形，差異處是臺製ＨＡＬＣＩＯＮ藥粒上並未標明ＵＰＪＯＨＮ
    字樣）」、「ＦＭ２之外型：白色，圓形藥粒，表面為○及○，該藥物之藥效
    亦為鎮靜安眠」（見偵字第八六八五號卷第三十八頁正、反面）等語明顯可知，
    被告對其所購買之藥物，知悉甚稔，是其所稱不知所購為偽藥云云，顯係卸責之
    詞，不足採信。另扣案之美製酣樂欣數量，被告甲○○陳稱所購入二千五百顆僅
    賣出七顆（見偵字第八六八五號卷第三十六頁反面），台南市調查站刑案移送書
    亦載為二千四百九十三顆（見同上偵卷第三、四頁），並有查獲時經清點由被告
    甲○○簽名之切結書在卷可證，其查扣之總數為二千四百九十三顆，但其中二十
    顆由法務部調查局採樣檢驗而不存在，亦有法務部調查局台南市調查站九十年十
    月二十六日（九○）南市緝字第六○○八八號函在卷可證，是扣除經鑑驗之數量
    後剩餘二千四百七十三粒顆。再證人乙○○於原審審理中雖證稱扣案之五瓶名為
    ＨＡＬＣＩＯＮ之藥物，係因甲○○之妻有服用該藥物，故買回來賣給甲○○云
    云，然甲○○於調查局訊問時並未有此項陳述，乙○○亦未如此證述，按證人或
    當事人事後翻異其案發初之陳述，依經驗法則，案發時之供述較少權衡利害得失
    或受他人之干預，比之事後翻異之詞可信，是自以甲○○於調查局之供述及乙○
    ○於調查局及偵查中之供述，較為可採。又被告甲○○先後於八十六年四、五月
    間，向乙○○購買偽藥ＨＡＬＣＩＯＮ約三百瓶，嗣轉賣予姚亮宇及劉瑞誠；復
    於同年五月間，購入偽藥ＦＭ２三百瓶，轉賣給姚亮宇及劉瑞誠共二百七十五瓶
    等情部分，業據被告甲○○於台北縣調查站之自白及證人乙○○於該調查站之供
    述可稽（見偵字第八六八五號影印偵查卷第三十八頁），雖證人乙○○則僅陳稱
    ：「（我賣藥品給）信義區『福華藥局』甲○○先生，賣過二次，每次一百瓶」
    等語（見同上卷第二十五頁背面），其二人就買賣之藥品瓶數，所供有所不符等
    ，然查證人乙○○承認有賣前開之偽藥予被告甲○○，與被告甲○○交易過一些
    藥品，且其尚有賣予很多之其他藥局，大約批售幾千瓶，再證人乙○○於原審稱
    販賣之數量，剛賣的就記得起來，不記得的就隨便講等（見八十七年度訴字第八
    一八號卷第三十二頁），證人乙○○因批售多家藥局，數量又多，對於數量之陳
    述難免不一，而被告甲○○對其開設藥局之情況，自較證人乙○○清楚，是自以
    被告甲○○所述之情形為正確，被告甲○○前揭之所辯，無非卸責之詞，不足採
    信，本件事證明確，被告甲○○之犯行堪以認定。
二、核被告所為，係犯藥事法第八十三條第一項販賣偽藥罪。被告先後多次犯行，時
    間緊接，犯罪構成要件相同，顯係基於概括犯意為之，為連續犯，依刑法第五十
    六條規定，以一罪論，並加重其刑。再被告行為後，刑法第四十一條之規定，業
    經於九十年一月四日修正，並經總統於九十年一月十日公布，依法於九十年一月
    十二日生效，而修正後之刑法第四十一條第一項之規定「犯最重本刑為五年以下
    有期徒刑以下之刑之罪，而受六個月以下有期徒刑之宣告，因身體、教育、職業
    、家庭之關係或其他正當事由，執行顯有困難者，得以一元以上三元（業據罰金
    罰鍰提高標準條例第二條前段規定，就其原定數額提高為一百倍折算一日）以下
    折算一日，易科罰金，但確因不執行所宣告之刑，難收矯正之效，或難以維持法
    秩序者，不在此限」，此項修正有利於被告，依刑法第二條第一項前段之規定，
    適用裁判時之新法。
三、原審經審理之結果，就被告甲○○部分認其罪證明確，予以論罪科刑，固非無見
    ，惟查原判決誤將扣案之藥物認定為二千四百七十三顆，以及就前開法律之修正
    不及適用等，均有未洽，被告提起上訴，否認犯罪，雖無理由，惟原判決此部分
    既有上開可議，應由本院將此部分予以撤銷改判。爰審酌被告之犯罪動機、目的
    、手段、品行、智識程度、所生危害及犯罪後之態度等一切情狀，量處如主文所
    示之刑，並諭知易科罰金之折算標準。扣案之ＨＡＬＣＩＯＮ（酣樂欣）其含有
    ＦＬＵＮＩＴＲＡＺＥＰＡＭ成分之驗餘二千四百七十三顆，為甲○○所有，業
    據其供述在卷，為供犯罪所用之物，爰依刑法第三十八條第一項第二款之規定，
    宣告沒收。
據上論斷，應依刑事訴訟法第三百六十九條第一項前段、第三百六十四條、第二百九
十九條第一項前段，藥事法第八十三條第一項、刑法第十一條前段、第二條第一項前
段、第五十六條、第四十一條第一項、第三十八條第一項第二款，罰金罰鍰提高標準
條例第二條判決如主文。
本案經檢察官蔡瑞宗到庭執行職務。
中      華      民      國    九十      年      一      月      三      日
                              臺灣高等法院刑事第十七庭
                                  審判長法  官  陳  正  雄
                                        法  官  許  錦  印
                                        法  官  許  宗  和
右正本證明與原本無異。
如不服本判決應於收受送達後十日內向本院提出上訴書狀，其未敘述上訴之理由者並
得於提起上訴後十日內向本院補提理由書（均須按他造當事人之人數附繕本）。
                                        書記官  廖  艷  莉
中      華      民      國    九十一    年      一      月      七      日
附錄：本案論罪科刑法條全文
藥事法第八十三條
明知為偽藥或禁藥，而販賣、供應、調劑、運送、寄藏、牙保、轉讓或意圖販賣而陳
列者，處五年以下有期徒刑，得併科新臺幣十萬元以下罰金。
犯前項之罪，因而致人於死者，處七年以上有期徒刑，致重傷者，處一年以上七年以
下有期徒刑。
因過失犯第一項之罪者，處一年以下有期徒刑、拘役或新臺幣十萬元以下罰金。
第一項之未遂犯罰之。


司法院資訊處製作；財團法人民間司法改革基金會備份。
